【裁判字號】    97,抗,16
【裁判日期】    970221
【裁判案由】    違反公職人員選舉罷免法
【裁判全文】
臺灣高等法院花蓮分院刑事裁定            97年度抗字第16號
抗  告  人
即  被  告  甲○○
                    （現羈押於臺灣臺東看守所）
選任辯護人  林長振律師
上列抗告人因違反公職人員選舉罷免法案件，對於中華民國97年
1月30日臺灣臺東地方法院97年度選訴字第1號裁定不服，提起抗
告，本院裁定如下：
    主  文
原裁定撤銷，發回臺灣臺東地方法院。
    理  由
一、抗告人即被告甲○○因違反公職人員選舉罷免法案件，經臺
    灣臺東地方法院檢察署檢察官提起公訴（97年度選偵字第3
    、5、10、16、21號），現由臺灣臺東地方法院審理中（97
    年度選訴字第1號），該院於民國（下同）97年1月30日訊問
    被告甲○○後，當庭以被告雖否認犯行，惟有證人夏金妹等
    人之證述，及扣案之名冊、現金、傳單可資佐證，被告犯罪
    嫌疑重大，有互相勾串之虞，有羈押之必要，而諭知予以羈
    押，並禁止接見、通信，合先敘明。
二、抗告意旨略以：(一)原審法院裁定羈押被告，並未具體敘明被
    告有無串證之虞之事實，即未就案件進行情形及所舉被告間
    之關係等因素，說明被告有何事實足認有相互串證之虞，且
    有羈押之必要，徒因被告犯罪嫌疑重大，即認被告有相互勾
    串之虞，與刑事訴訟法第223條規定自有未合，應予撤銷。
    (二)本件業經承辦檢察官偵結起訴，於起訴書中詳載被告之犯
    罪事實，並列舉包括同案被告供述、證人證述、扣案名冊、
    現金及宣傳單等10項證據，並詳列其待證事實，足見檢察官
    亦認本件犯罪事實已臻明確，被告要無串證或湮滅證據之虞
    。詎原審不察，徒以被告犯罪嫌疑重大即認有互相勾串之虞
    ，殊嫌率斷。(三)又羈押係有罪判決確定前，先行拘禁被告之
    處分，與無罪推定存有高度之緊張關係，應謹慎為之。被告
    就本案相關事證均已供述明確，別無勾串證人及共犯之虞，
    謹請斟酌有無羈押之必要，並恩准被告交保在外候傳等語。
三、經查，原裁定以被告甲○○經訊問後，認其犯罪嫌疑重大，
    有勾串共犯之虞，有羈押之必要，而依刑事訴訟法第101條
    第1項第2款予以羈押，固非無論，惟原裁定就被告甲○○有
    何事實足認其有勾串共犯之虞等情，並未敘明理由及所憑之
    證據，致本院無從審查有無羈押之必要。而本件同案被告詹
    慶全、夏金妹、林明妹、林美麗、林新妹、林李水河等人均
    經檢察官以證人身分訊問及命具結證述在卷，對犯罪事實亦
    有相當程度之供述（見臺灣臺東地方法院檢察署97年度選他
    字第5號偵查卷宗第13- 16、30-33頁，97年度選他字第11
    號偵查卷宗第7-18、24-30、35-42頁，97年度選他字第3號
    偵查卷宗第33-39、43-4 8頁），足為日後審理之佐證，是
    否尚有事實足認被告有勾串同案被告之虞，非無斟酌之餘地
    ，抗告意旨指摘原羈押裁定失當，並非全無理由，爰撤銷原
    羈押裁定，發回原法院另為適當之處理。
據上論斷，應依刑事訴訟法第413條前段，裁定如主文。
中    華    民    國    97    年    2    月     21    日
                     審判長法  官  何方興
                           法  官  王紋瑩
                           法  官  林鳳珠
以上正本證明與原本無異。
本裁定不得再抗告。
                           書記官  陳有信
中    華    民    國    97    年    2    月    21     日


司法院資訊處製作；財團法人民間司法改革基金會備份。
